【裁判字號】    98,易,2673
【裁判日期】    981229
【裁判案由】    家庭暴力防治法等
【裁判全文】
臺灣臺北地方法院刑事判決              98年度易字第2673號
公  訴  人  臺灣臺北地方法院檢察署檢察官
被      告  丙○○○
上列被告因家庭暴力防治法等案件，經檢察官提起公訴（98年度
偵字第19399號），本院判決如下：
    主      文
丙○○○被訴犯家庭暴力防治法第61條第1款之罪部分，無罪；
被訴傷害罪部分公訴不受理。
    理      由
壹、無罪部分：
一、公訴意旨略以：被告丙○○○係甲○○之配偶，二人為家庭
    暴力防治法第3條第1款所定之家庭成員。丙○○○明知臺灣
    臺北地方法院業於民國98年6月4日以98年度家護字第188號
    民事通常保護令，裁定其不得對甲○○實施身體或精神上不
    法侵害之行為。詎其於上開保護令仍有效之98年8月6日22時
    30分許期間，在臺北市○○區○○路2段201巷1號4樓住處廚
    房內，見甲○○欲食用其燉煮之竹筍湯，竟心生不滿，基於
    普通傷害之故意，將湯鍋拿起往甲○○左腳處丟擲，致甲○○受有左足背裂傷之傷害，以此方式對甲○○實施身體上之
    不法侵害行為，而違反前揭臺灣臺北地方法院民事通常保護
    令，因認被告涉犯家庭暴力防治法第61條第1款禁止實施家
    庭暴力罪嫌。
二、按犯罪事實應依證據認定之，無證據不得認定犯罪事實；不
    能證明被告犯罪者，應諭知無罪之判決，刑事訴訟法第154
    條第2項、第301條第1項定有明文。而認定犯罪事實所憑之
    證據，雖不以直接證據為限，間接證據亦包括在內；然而無
    論直接或間接證據，其為訴訟上之證明，須於通常一般之人
    均不致有所懷疑，而得確信其為真實之程度者，始得據為有
    罪之認定，倘其證明尚未達到此一程度，而有合理之懷疑存
    在時，即應為有利於被告之認定，更不必有何有利之證據，
    有最高法院30年上字第816號、76年台上字第4986號判例可
    資參照。
三、公訴人認被告涉有上開實施家庭暴力罪嫌，無非係以告訴人
    甲○○之證述、被告之供述、國立臺灣大學附設醫院診斷證
    明書、告訴人受傷照片、本院98年度家護字第188號民事通
    常保護令等為其論據。訊據被告丙○○○固坦承收受且知悉
    該保護令之內容，惟堅詞否認有何對告訴人實施家庭暴力之
    犯行，辯稱：當日伊在汀州路確實有煮竹筍湯，煮好之後就
    前往長泰街住處，後來回到汀州路時看到兒子乙○○，就問
    乙○○是否要喝竹筍湯，乙○○未回答，伊就進去廚房，看
    見告訴人甲○○在廚房內，伊就出來，詎料甲○○事後就對
    伊提出告訴，伊絕無毆打甲○○，亦未拿湯鍋對其丟擲等語
    。
四、經查：
  (一)被告與告訴人甲○○係屬配偶關係，具有家庭暴力防治法第
    3條第1款所定之家庭成員關係，而告訴人前以遭被告施暴為
    由，向本院聲請核發民事通常保護令，經本院審核後，乃依
    家庭暴力防治法規定，於98年6月4日以98年度家護字第188
    號裁定核發民事通常保護令，其主文內容為丙○○○不得對
    甲○○實施身體或精神上不法侵害之行為，保護令有效期間
    為5個月（嗣經丙○○○及甲○○均提起抗告，經本院以98
    年度家護抗字第50號廢棄原裁定，駁回甲○○在原審之聲請
    而確定）等情，有本院98年度家護字第188號、98年度家護
    抗字第50號民事通常保護令在卷可稽，並經本院調取該通常
    保護令聲請卷宗核閱無訛，被告對於收受並知悉該保護令內
    容之事實，亦坦承在卷，上情足堪認定。
  (二)告訴人甲○○指稱遭被告傷害，固提出台大醫院診斷證明書
    及受傷照片為憑（見偵卷第6、28頁），然甲○○於警詢時
    係指稱：「我於8月6日晚間22時30分在家看見妻子煮好的竹
    筍湯，我打開蓋子要吃，結果妻子看到不給我吃，就把鍋子
    往我身上丟，結果造成我的腳受傷」（偵卷第3頁），於偵
    訊時則：「我想吃被告煮的竹筍湯，拿筷子夾竹筍，被告就
    整鍋拿起來，朝我腳砸下去」等語（偵卷第19頁）。惟依甲○○之台大醫院診斷證明書，其傷勢情形係記載「左足背裂
    傷1公分」，且依甲○○受傷照片，其足背除有裂傷外，尚
    有類似刮擦之痕跡，是其傷勢是否確因「遭到鍋子丟擲砸到
    」所致，顯屬可疑。而本院傳喚甲○○到庭作證時，其對於
    當日事發及受傷經過，則一再陳稱：「沒有印象」、「腦筋
    沒辦法記」、「我頭會昏」、「想不起來」、「（問：為何
    現在頭腦記不清楚？）頭昏，而且時常運動的時候，也經常
    頭昏而昏倒」、「因為我有鼻咽癌，而且也有接受電療」等
    語（見本院98年12月15日審判筆錄），是關於事發經過為何
    ，其傷勢究竟如何造成，告訴人甲○○於本院顯然無法為明
    確之指證。
  (三)證人即被告及告訴人之子乙○○於本院證稱：我目前與我父
    親同住在汀州路2段201巷1號4樓，我母親丙○○○會回來煮
    三餐，偶爾累的時候會住在那邊，98年8月6日晚間我有在家
    ，我聽到廚房有摔東西的聲音，我與我母親在客廳看電視，
    沒有去理會，當時我父親在廚房，後來我母親出去，我父親
    就從廚房走到客廳，我看到他的腳在流血，他就在處理他的
    傷，我沒有問他受傷原因，除非我父親告訴我，否則我不會
    主動與他交談，平常我與我父親就是這樣子的相處，當天我
    母親有煮竹筍湯，我不知道什麼原因造成我父親腳受傷，廚
    房的聲音是打破東西的聲音，但我不知道是打破什麼東西，
    是輕的東西不是重的，是「乓」的聲音等語（見同上本院筆
    錄），告訴人甲○○亦陳稱當天乙○○在客廳看電視（見偵
    卷第20頁），參以乙○○係被告與告訴人之子，與告訴人同
    住，應無刻意迴護被告，而甘冒偽證風險於法院為不實證述
    之理，是乙○○證稱被告並未毆打告訴人，應堪採信。又當
    日究係被告或乙○○先回到汀州路住處，被告與乙○○之陳
    述內容或有不一，惟該不一致之情，尚不足以影響證人乙○○證述之可信性。至於甲○○雖於本院證稱在檢察官訊問時
    有說實話云云，然其所述受傷經過情形與其傷勢之關連，顯
    有不合理之處，證人乙○○又證稱聽聞廚房有東西摔落之聲
    音後，甲○○步出廚房時腳即已流血，足見甲○○之傷勢確
    與被告無關，自不能僅憑甲○○偵查中存有瑕疵之指訴，遽
    認被告有何對甲○○實施身體上不法侵害之犯行。
五、綜上各情，本件依公訴人所提出之證據，尚不足以證明被告
    涉犯本件家庭暴力防治法第61條第1款之犯罪；此外，復查
    無其他積極證據，足資證明被告確有公訴意旨所指上開犯行
    ，依法自應為被告此部分無罪之諭知。
貳、公訴不受理部分：
一、公訴意旨另以：被告於98年8月6日22時30分許期間，在上開
    汀州路住處廚房內，見甲○○欲食用其燉煮之竹筍湯，竟心
    生不滿，基於普通傷害之故意，將湯鍋拿起往甲○○左腳處
    丟擲，致甲○○受有左足背裂傷之傷害，因認被告涉犯刑法
    第277條第1項之普通傷害罪嫌。
二、按告訴乃論之罪，告訴人於第一審辯論終結前得撤回其告訴
    ，又告訴經撤回者，應諭知不受理之判決，刑事訴訟法第23
    8條第1項、第303條第3款分別定有明文。次按起訴為裁判上
    一罪之案件，如果法院審理結果，認為一部不成立犯罪，他
    部又欠缺追訴要件，則一部既不成立犯罪，即難與他部發生
    一部及全部之關係，法院應分別為無罪及不受理之諭知（最
    高法院70年台非字第11號判例參見）。
三、查本件告訴人甲○○已於本院審理時撤回對被告丙○○○之
    傷害告訴，此據甲○○陳明在卷，並有刑事撤回告訴狀在卷
    可考。而本件公訴意旨係認被告以一個傷害告訴人之行為，
    同時觸犯家庭暴力防治法第61條第1款之罪及刑法第277條第
    1項之罪，經本院審理結果，認前者不成立犯罪，後者又因
    撤回告訴而欠缺訴追要件，揆諸前揭判例意旨，自應就上開
    二罪分別為無罪及公訴不受理之諭知。
據上論斷，應依刑事訴訟法第301條第1項、第303條第3款，判決
如主文。
本案經檢察官高維駿到庭執行職務
中    華    民    國    98    年    12    月    29    日
                    刑事第七庭  審判長法  官  林庚棟
                                      法  官  林欣苑
                                      法  官  章曉文
以上正本證明與原本無異。
如不服本判決應於收受送達後10日內向本院提出上訴書狀，並應
敘述具體理由；其未敘述上訴理由者，應於上訴期間屆滿後20日
內向本院補提理由書（均須按他造當事人之人數附繕）「切勿逕
送上級法院」。
                                      書記官  林義盛
中    華    民    國    98    年    12    月    29    日

司法院資訊處製作；財團法人民間司法改革基金會備份。
